【裁判字號】    97,裁,3016
【裁判日期】    970605
【裁判案由】    贈與稅
【裁判全文】
最  高  行  政  法  院  裁  定
                                      97年度裁字第3016號
上  訴  人  甲○○○
被 上訴 人  財政部臺灣省南區國稅局
代  表  人  乙○○
上列當事人間贈與稅事件，上訴人對於中華民國97年3月25日高
雄高等行政法院96年度訴字第989號判決，提起上訴，本院裁定
如下：
    主  文
上訴駁回。
上訴審訴訟費用由上訴人負擔。
    理  由
一、按對於高等行政法院判決之上訴，非以其違背法令為理由，
    不得為之，行政訴訟法第242條定有明文。依同法第243條第
    1項規定，判決不適用法規或適用不當者，為違背法令；而
    判決有同條第2項所列各款情形之一者，為當然違背法令。
    是當事人對於高等行政法院判決上訴，如依行政訴訟法第24
    3條第1項規定，以高等行政法院判決有不適用法規或適用不
    當為理由時，其上訴狀或理由書應有具體之指摘，並揭示該
    法規之條項或其內容；若係成文法以外之法則，應揭示該法
    則之旨趣；倘為司法院解釋或本院之判例，則應揭示該判解
    之字號或其內容。如以行政訴訟法第243條第2項所列各款情
    形為理由時，其上訴狀或理由書，應揭示合於該條項各款之
    事實。上訴狀或理由書如未依此項方法表明，或其所表明者
    與上開法條規定不合時，即難認為已對高等行政法院判決之
    違背法令有具體之指摘，其上訴自難認為合法。
二、本件上訴人及其長子李炎堯、次子李炎城3人於民國91年1月
    28日共同以買賣原因取得臺南市○○區○○段（下稱怡北段
    ）23-1及89地號等2筆公共設施保留地；上訴人於91年2月1
    日將所有臺南縣永康市○○段（下稱鹽南段）640、642、6
    46及647地號等4筆應稅地贈與李炎堯及李炎城應有部分各10
    /10000、10/10000、10/10000及10/10000，並於同年月6日
    辦理贈與稅申報，經被上訴人所屬新化稽徵所核定贈與總額
    新臺幣（下同）41,851元在案；嗣上訴人於91年3月7日經由
    上開怡北段23-1、89地號、鹽南段640、642、646及647地號
    等6筆共有土地分割，使李炎堯取得鹽南段640及642地號等2
    筆應稅地全部，李炎城取得鹽南段646及647地號等2筆應稅
    地全部，上訴人則取得怡北段23-1及89地號等2筆公共設施
    保留地全部。另上訴人之配偶李清塭於90年6月8日將所有臺
    南縣永康市○○段（下稱鹽北段）1518地號應稅地贈與上訴
    人及李炎堯應有部分分別為64656/90000及25344/90000，上
    訴人於91年2月4日將受贈取得前開土地應有部分100/90000
    贈與李炎城，並於同年月6日辦理贈與稅申報，經上訴人所
    屬新化稽徵所核定贈與總額5,499元在案；上訴人、李炎堯
    及李炎城3人於91年2月4日共同以買賣原因取得臺南市○○
    區○○段（下稱幸福段）578及587地號等2筆公共設施保留
    地，嗣上訴人於91年3月7日經由上開幸福段578、587地號及
    鹽北段1518地號等3筆共有土地分割，使李炎堯及李炎城取
    得鹽北段1518地號應稅地應有部分各1/2，上訴人則取得幸
    福段578及587地號等2筆公共設施保留地全部。上訴人及李
    炎堯、李炎城3人於91年1月8日復共同以買賣原因取得臺南
    市○○市○○段（下稱五王段）402地號公共設施保留地，
    上訴人於91年2月15日將所有鹽南段641、644、645地號及鹽
    北段1506地號等4筆應稅地贈與李炎堯及李炎城應有部分各
    10/10000、10/10000、10/10000及3/10000，並於同年月19
    日辦理贈與稅申報，經被上訴人所屬新化稽徵所核定贈與總
    額87,453元在案；上訴人於91年3月7日透過鹽南段645地號
    、鹽北段1506地號及五王段402地號等3筆共有土地分割，使
    李炎城取得鹽南段645地號應稅地全部及鹽北段1506地號應
    稅地應有部分1/2，李炎堯取得鹽北段1506地號應稅地應有
    部分1/2，上訴人則取得五王段402地號公共設施保留地全部
    。上訴人及李炎堯、李炎城3人於91年2月8日共同以買賣原
    因取得臺南縣鹽水鎮○○段（下稱新電段）505地號公共設
    施保留地，同年月15日上訴人將所有鹽北段1519地號及鹽南
    段643地號等2筆應稅地贈與李炎城應有部分20/10000及10/1
    0000，並於同年月18日辦理贈與稅申報，經核定贈與總額
    52,236元在案。上訴人於91年3月7日經由鹽北段1519地號、
    新電段505地號、鹽南段641、644地號及李炎堯原持有鹽北
    段1519地號應有部分5000/10000等4筆共有土地分割，使李
    炎堯取得鹽南段641地號應稅地全部及鹽北段1519地號應稅
    地應有部分1/2，李炎城取得鹽南段644地號應稅地全部及鹽
    北段1519地號應稅地應有部分1/2，上訴人取得新電段505地
    號公共設施保留地全部。上訴人及李炎城於91年2月15日共
    同以買賣原因取得臺南縣西港鄉○○段（下稱西港段）1377
    -1地號公共設施保留地，91年3月7日原告經由西港段1377-1
    地號及鹽南段643地號等2筆共有土地分割，使李炎城取得鹽
    南段643地號應稅地全部，上訴人取得西港段1377-1地號公
    共設施保留地全部。上訴人於91年4月3日將所有臺南縣永康
    市○○段（下稱鹽行段）932-35地號及鹽北段1508-1與1507
    地號等3筆應稅地贈與李炎堯及李炎城應有部分各1/1000、1
    /1000及1/1000，並於次日辦理贈與稅申報，經核定贈與總
    額131,347元在案；上訴人及李炎堯、李炎城3人於91年8月
    26日共同以買賣原因取得臺南縣永康市○○段（下稱大灣段
    ）4835-1地號公共設施保留地，嗣於91年9月11日經由鹽行
    段932-35地號、鹽北段1508-1地號及大灣段4835-1地號等3
    筆共有土地分割，使李炎城取得鹽行段932-35地號應稅地全
    部及鹽北段1508-1地號應稅地應有部分1/2，李炎堯取得鹽
    北段1508-1地號應稅地應有部分1/2，上訴人則取得大灣段
    4835-1地號公共設施保留地全部。上訴人、李炎堯及李炎城
    3人於91年10月8日共同以買賣原因取得臺南縣佳里鎮○○○
    段（下稱忠孝南段）117、141及145地號等3筆公共設施保留
    地，嗣91年10月28日上訴人經由忠孝南段117、141、145地
    號及鹽北段1507地號等4筆共有土地分割，使李炎堯及李炎
    城取得鹽北段1507地號應稅地應有部分各1/2，上訴人取得
    忠孝南段117、141及145地號等3筆公共設施保留地全部。案
    經被上訴人將本案列入清查公共設施保留地贈與稅案件計畫
    ，以95年8月8日南區國稅審二字第0950121903號函請上訴人
    於文到10日內說明並提示相關資料供核；上訴人書具說明書
    稱，係依法辦理共有物所有權分割，並未涉及贈與云云，經
    被上訴人審理結果，以上訴人涉有假藉免徵贈與稅之土地取
    巧安排移轉其他應稅財產情事，乃依遺產及贈與稅法第4條
    第2項規定，按鹽南段640、641、642、643、644、645、646
    、647地號、鹽北段1506、1507、1508-1、1518、1519地號
    及鹽行段932-35地號等14筆應稅地應有部分各9980/10000、
    9980/10000、9980/10000、9990/10000、9980/10000、998
    0/10000、9980/10000、9980/10000、9994/10000、998/100
    0、998/1000、64556/90000、4980/ 10000及998/1000（扣
    除已申報贈與應有部分各20/10000、20/10000、20/10000、
    10/10000、20/10000、20/10000、20/10000、20/10000、6/
    10000、2/1000、2/1000、25444/90000、20/10000及2/1000
    ）之公告土地現值，核定本次贈與總額為81,427,456元，加
    計當年度前次核定贈與額131,347元，核定91年度贈與總額
    81,558,803元，贈與淨額80,558,803元，應納稅額32,394,4
    01元。上訴人不服，遂提起本件訴訟，案經原審駁回其訴。
    上訴人對於高等行政法院判決上訴，雖主張該判決有違憲法
    第19條租稅法定主義之規定及信賴保護原則，且與憲法保障
    人民財產權之意旨暨法律保留原則相悖；而本件上訴人前亦
    業就建地之贈與申報並繳納贈與稅，依不利益變更禁止原則
    ，被上訴人自不得為更不利於上訴人之處分，原判決未慮及
    此，自屬判決不適用法規及不備理由之當然違背法令云云。
    惟查，原判決認上訴人與其子李炎堯、李炎城間，以免徵遺
    產稅或贈與稅之公共設施保留地與應稅土地形成共有關係，
    再以合併分割之方式，將應稅土地移轉予其子所有，係屬逃
    避贈與稅之租稅規避行為，業已在判決理由欄論述甚詳，其
    認事用法均無違誤。上訴理由狀所載內容，無非重述其在原
    審行政訴訟起訴狀之理由，或係以其一己對法律規定之誤解
    ，任意指摘原審駁斥其主張之理由為不當，並就原審已論斷
    者，泛言未論斷，或就原審所為論斷，泛言其論斷矛盾，而
    未具體表明原判決所適用之法規確有如何違背法令之處，或
    有如何違背司法院解釋及本院判例，及有如何合於行政訴訟
    法第243條第2項所列各款之情形，難認為已對原判決之違背
    法令有具體之指摘。依首揭說明，其上訴自不合法，應予駁
    回。
四、據上論結，本件上訴為不合法，依行政訴訟法第249條第1項
    前段、第104條、民事訴訟法第95條、第78條，裁定如主文
    。
中    華    民    國    97    年    6     月    5     日
                    最高行政法院第三庭
                        審判長法官  黃  璽  君
                              法官  黃  淑  玲
                              法官  鄭  忠  仁
                              法官  黃  本  仁
                              法官  吳  東  都
以  上  正  本  證  明  與  原  本  無  異
中    華    民    國    97    年    6     月    5     日
                              書記官  王  福  瀛


司法院資訊處製作；財團法人民間司法改革基金會備份。
